臺灣嘉義地方法院刑事判決
111年度簡上字第26號
上  訴  人  
即  被  告 甲○○ 





上列上訴人即被告因家暴傷害案件，不服本院民國110年12月30
日110年度嘉簡字第1221號第一審簡易判決（聲請簡易判決處刑
案號：110年度偵字第7724號），提起上訴，本院管轄之第二審
合議庭判決如下：
    主  文
上訴駁回。
甲○○緩刑貳年。緩刑期間付保護管束，並向指定之政府機關、
政府機構、行政法人、社區或其他符合公益目的之機構或團體，
提供肆拾小時之義務勞務。
　　犯 罪 事 實 及 理 由
一、本案經本院審理結果，認第一審簡易判決認事用法及量刑均
    無不當，應予維持，並引用第一審簡易判決書（如附件）記
    載之事實、理由及證據。
二、按家庭暴力係指家庭成員間實施身體、精神或經濟上之騷擾
    、控制、脅迫或其他不法侵害之行為；又家庭暴力罪則係家
    庭成員間故意實施家庭暴力行為而成立其他法律所規定之犯
    罪，家庭暴力防治法第2條第1款、第2款分別定有明文。查
    本案發生時，被告甲○○（下稱被告）為告訴人即少年黃○○之
    祖母，其等間屬家庭暴力防治法第3條第3款所定家庭成員關
    係。被告故意對告訴人為本案傷害行為，自該當家庭暴力防
    治法所稱之家庭暴力罪，惟因家庭暴力防治法對於家庭暴力
    罪並無科處刑罰之規定，是應依刑法之規定予以論罪科刑。
    是核被告所為，係犯兒童及少年福利與權益保障法第112條
    第1項、刑法第277條第1項之成年人故意對少年傷害罪。原
    審以被告犯罪明確，而適用刑事訴訟法第449條第2項、第45
    0條第1項，兒童及少年福利與權益保障法第112條第1項，刑
    法第277條第1項、刑法施行法第1條之1第1項，並審酌被告
    因不滿告訴人黃○○以Line傳訊息，要其機車勿停於告訴人黃
    ○○住處，而為本件犯行之犯罪動機、手段，告訴人黃○○所受
    之傷勢，被告坦承犯行，然未獲得告訴人原諒，亦未與其等
    達成和解，暨被告自陳之智識程度，及家庭生活、經濟狀況
    等一切情狀，量處拘役40日，核其認事用法，洵無違誤。
三、被告上訴略以：其罹患重大疾病，身體狀況不佳，又必須照
    顧有重度智能障礙及癲癇疾患之幼子，倘入監執行，身體不
    堪負荷也無人照顧幼子，認為原審量刑過重，希望減輕其刑
    等語。
(一)惟按法官於有罪判決如何量處罪刑，甚或是否宣告緩刑，為
    實體法賦予審理法官裁量之刑罰權事項，法官行使此項裁量
    權，自得依據個案情節，參酌刑法第57條所定各款犯罪情狀
    之規定，於法定刑度內量處被告罪刑；除有逾越該罪法定刑
    或法定要件，或未能符合法規範體系及目的，或未遵守一般
    經驗及論理法則，或顯然逾越裁量，或濫用裁量等違法情事
    之外，並不得任意指摘其量刑違法（最高法院80年台非字第
    473號、75年台上字第7033號、72年台上字第6696號、72年
    台上字第3647號著有判例可資參照）。準此，法官量刑如非
    有上揭明顯違法之情事，自不得擅加指摘其違法或不當。
(二)經查，原判決關於被告之科刑部分，業已詳細說明如上，顯
    已依其行為責任為基礎，斟酌刑法第57條各款所列情狀而為
    刑之量定。本院認原判決審酌上情而量處被告拘役40日之刑
    度，實無過苛，經核並無量刑輕重相差懸殊等裁量權濫用之
    情形。
(三)被告以前開情詞提起上訴，漫指原判決不當，並無可採。是
    以，被告以上開理由指摘原判決不當，尚無理由，應予駁回
    。
四、被告前未曾因故意犯罪受有期徒刑以上刑之宣告，有臺灣高
    等法院被告前案紀錄表1份在卷可考。考量其坦承犯行，雖
    告訴人表示不欲與被告洽談和解，告訴人法定代理人考量與
    被告關係及目前被告健康狀況及家庭情形，當庭同意給予被
    告緩刑附義務勞務之宣告，有本院審判筆錄在卷可查（本審
    卷第73頁），被告因一時疏忽偶罹刑章，經此次偵審程序及
    刑之宣告，應知警惕而信無再犯之虞，本院認其所受宣告之
    刑，以暫不執行為適當，爰依刑法第74條第1項第1款之規定
    ，諭知緩刑2年。惟觀上訴人違反本案之情節，僅因對告訴
    人黃○○傳送訊息內容不滿即動輒施暴，顯然欠缺守法信念，
    為重建其正確法治觀念，並牢記本案教訓，於審酌上訴人之
    身體情形、家庭生活狀況，併依刑法第74條第2項第5 款規
    定，命其應於緩刑期間內，向指定之政府機關、政府機構、
    行政法人、社區或其他符合公益目的之機構或團體提供40小
    時之義務勞務，且依家庭暴力防治法第38條第1項、刑法第9
    3條第1 項第2 款規定，諭知上訴人於緩刑期間內付保護管
    束，以啟自新並觀後效。末按，受保護管束人違反第2項保
    護管束事項情節重大者，撤銷其緩刑之宣告，家庭暴力防治
    法第38條第5項已有明文。是被告自應切實遵守前揭條件事
    項，以免遭撤銷緩刑宣告，併此敘明。
據上論斷，應依依刑事訴訟法第455條之1第1項、第3 、第368條
、第373條，刑法第74條第1項第1款、第2項第5 款、第93條第1
項第2款，家庭暴力防治法第38條第1項，判決如主文。
本案經檢察官詹喬偉提起公訴，檢察官徐鈺婷到庭執行職務。
中　　華　　民　　國　　111 　年　　4 　　月　　7　　日
                  刑事第六庭  審判長法  官  王慧娟
                                    法  官  林富郎
                                    法  官  官怡臻
上列正本證明與原本無異。
本件不得上訴。
中　　華　　民　　國　　111 　年　　4 　　月　　7　　日
                                    書記官  林美足
附錄本案論罪科刑法條：
兒童及少年福利與權益保障法第112條第1項：
成年人教唆、幫助或利用兒童及少年犯罪或與之共同實施犯罪或
故意對其犯罪者，加重其刑至二分之一。但各該罪就被害人係兒
童及少年已定有特別處罰規定者，從其規定。
中華民國刑法第277條第1項：
傷害人之身體或健康者，處5年以下有期徒刑、拘役或50萬元以
下罰金。

附件：
臺灣嘉義地方法院刑事簡易判決 110年度嘉簡字第1221號 公　訴　人　臺灣嘉義地方檢察署檢察官 被　　　告　甲○○　女　(民國00年0月0日生) 　　　　　　　　　　身分證統一編號：Z000000000號 　　　　　　　　　　住嘉義市○區○○街000巷00號6樓3 　　　　　　　　　　居嘉義縣○○鄉○○村0鄰○○○000號 　　　　　　黃○○　男　(民國00年00月00日生) 　　　　　　　　　　身分證統一編號：Z000000000號 　　　　　　　　　　住嘉義縣○○鄉○○村0鄰○○○000號 上列被告因家暴傷害等案件，經檢察官提起公訴（110年度偵字第7724號），經訊問後被告自白犯罪，本院合議庭裁定由受命法官獨任逕以簡易判決處刑（110年度訴字第594號），判決如下：     主  文 甲○○成年人故意對少年犯傷害罪，處拘役肆拾日。扣案之竹製抓癢棒壹支沒收之。 黃○○犯恐嚇危害安全罪，處拘役叁拾日，如易科罰金，以新臺幣壹仟元折算壹日。     犯 罪 事 實 及 理 由 一、犯罪事實：甲○○係成年人，為黃○○之妻，二人分別為Ａ０２丈夫Ａ０３之母親、父親，為Ａ０２、Ａ０３女兒黃○○（民國95年生，真實姓名詳卷）之祖母、祖父，其等與Ａ０２、黃○○間，具有家庭暴力防治法第3條第3款所定之家庭成員關係，甲○○與黃○○住在嘉義縣○○鄉○○村0鄰○○○000號，Ａ０２、Ａ０３、黃○○與黃○○（Ａ０２、Ａ０３之子，真實姓名詳卷）則住在嘉義縣○○鄉○○村0鄰○○○000號，二家比鄰而居，然因故感情不睦，互有嫌隙。 (一)甲○○因黃○○於110年5月30日下午，傳送Messenger訊息表示其將購買電動機車，請甲○○日後將自己的機車停放在自家門口，對黃○○心生不滿，明知黃○○為未滿18歲之少年，竟基於傷害之犯意，於同日下午6時40分許，持其所有之竹製抓癢棒（俗稱不求人）1支，前往黃○○等人之前開住宅（無故侵入住宅部分，經臺灣嘉義地方檢察署檢察官為不起訴處分），於客廳內持抓癢棒毆打黃○○手腳數下，致黃○○受有左手掌約3×4公分挫傷、右膝1×0.5公分挫傷、右小腿7×7公分挫傷、左膝3×2公分挫傷、左大腿5×5公分挫傷等傷害。 (二)黃○○先前即對Ａ０２一家有所不滿，復因黃○○於前開時間遭甲○○傷害後，揚言對甲○○提告，於110年6月2日下午1時許，在嘉義縣○○鄉○○村0鄰○○○000號住處內，與甲○○交談時大聲抱怨、辱罵Ａ０２、黃○○，並明知其與Ａ０２上開住宅僅1牆之隔，且建物隔音不佳，只要其在住處內大聲說話，住在隔壁之Ａ０２即可聽聞，竟基於縱然其所言關於加害Ａ０２生命之事等內容讓Ａ０２聽見，會使Ａ０２心生畏懼，仍不違背其本意之恐嚇危害安全不確定故意，於住處內大聲說「出門林北撞死她」、「讓她不能活」、「林北再來如果沒有殺死她林北就………」等語，以此加害Ａ０２生命之事恫嚇Ａ０２，使在Ａ０２在隔壁聽聞後心生畏懼，致生危害於安全。 二、前開犯罪事實，有下列證據足資證明： (一)被告甲○○、黃○○於警詢、偵訊時之供述，於本院準備程序時之自白。 (二)告訴人Ａ０２、黃○○、證人Ａ０３、黃○○於警詢及偵訊時之證述。 (三)臺中榮民總醫院嘉義分院受理家庭暴力事件驗傷診斷書。 (四)傷勢照片、Messenger對話紀錄翻拍照片、錄影檔案翻拍照片。 (五)告訴人Ａ０２提供之錄音、錄影檔案光碟、譯文紀錄表。 (六)職務報告、現場照片及相關位置衛星圖、內政部電子門牌地圖。 (七)扣押筆錄、扣案物品照片。 (八)扣案之竹製抓癢棒。 (九)全戶戶籍資料（完整姓名）查詢結果。 三、論罪科刑： (一)核被告甲○○所為，係犯兒童及少年福利與權益保障法第112條第1項、刑法第277條第1項之成年人故意對少年傷害罪，被告黃○○所為，係犯刑法第305條之恐嚇危害安全罪： 　1.被告甲○○為告訴人黃○○之祖母，被告黃○○為告訴人Ａ０２之公公，被告甲○○故意對告訴人黃○○為傷害之身體上不法侵害犯行，被告黃○○故意對告訴人Ａ０２為恐嚇危害安全之精神上不法侵害犯行，均為家庭暴力罪。 　2.被告甲○○持抓癢棒毆打告訴人黃○○手腳數下，被告黃○○先後口出「出門林北撞死她」、「讓她不能活」、「林北再來如果沒有殺死她林北就………」等話語恐嚇告訴人Ａ０２，均係本於單一犯意接續進行，於密切接近之時間實施，各行為之獨立性極為薄弱，均應論以接續犯之實質上一罪。 (二)爰審酌被告二人不思以理性之方式與告訴人黃○○、Ａ０２相處，被告甲○○僅因不滿告訴人黃○○以Messenger傳訊息，要其機車勿停於告訴人黃○○住處，而為本件犯行，被告黃○○不滿告訴人黃○○要對被告甲○○提告，又因先前即對告訴人Ａ０２不滿，而為本件犯行之犯罪動機、手段，告訴人黃○○所受之傷勢，告訴人Ａ０２所受之危害，被告二人犯後原均否認犯行，嗣於本院準備程序時坦承犯行，然均未獲得告訴人二人原諒，亦未與其等達成和解，暨被告甲○○自陳國中畢業之智識程度，現於社福單位擔任志工；被告黃○○國小畢業之智識程度，沒有工作；被告二人之3個小孩均已成年，小兒子罹患癲癇需人照顧，被告二人與小兒子同住等一切情狀，分別量處如主文第1項、第2項所示之刑，並就被告黃○○部分諭知易科罰金之折算標準。又被告甲○○所犯之罪並非最重本刑5年以下有期徒刑之罪，是縱本院判處拘役40日，依刑法第41條第1項規定之反面解釋，亦不得易科罰金。 四、沒收：扣案之竹製抓癢棒1支，為被告甲○○所有供本件犯罪所用之物，業據被告甲○○於偵訊時供述在卷，應依刑法第38條第2項前段規定宣告沒收之。 五、至於被告甲○○被訴於110年5月31日無故侵入住宅部分，本院另以110年度訴字第594號審結。 六、依刑事訴訟法第449條第2項、第450條第1項，兒童及少年福利與權益保障法第112條第1項，刑法第277條第1項、第305條、第41條第1項前段、第38條第2項前段，刑法施行法第1條之1第1項，逕以簡易判決如主文。 七、如不服本判決，應於判決送達後20日內向本院提出上訴狀（應附繕本）。 本案經檢察官詹喬偉提起公訴，檢察官劉達鴻到庭執行職務。 中　　華　　民　　國　　110 　年　　12　　月　　30　　日                       嘉義簡易庭  法　官　吳育汝 上列正本證明與原本無異。 如不服本判決，應於判決送達後20日內向本院提出上訴狀（應附繕本）。告訴人或被害人如對於本判決不服者，應具備理由請求檢察官上訴，其上訴期間之計算係以檢察官收受判決正本之日期為準。　　　　　　　　　 中　　華　　民　　國　　110 　年　　12　　月　　30　　日                                   書記官  蘇春榕